【裁判字號】    95,交聲,85
【裁判日期】    950724
【裁判案由】    聲明異議
【裁判全文】
臺灣臺南地方法院交通事件裁定          95年度交聲字第85號
移送機關    交通部公路總局嘉義區監理所臺南監理站
受處分人
即異議人    乙○○
上列受處分人因違反道路交通管理處罰條例案件，對於交通部公
路總局嘉義區監理所臺南監理站民國95年1月11日所為之裁決處
分（處分案號：嘉監南字第裁74-S00000000號）聲明異議，本院
裁定如下：
    主  文
異議駁回。
    理  由
一、本件聲明異議意旨略以：受處分人即異議人乙○○被警舉發
    於民國94年9月29日11時28分許，駕駛牌照號碼887-GM號曳
    引車，於臺南市○○路235號前，「駕駛汽車肇事致人受傷
    ，（未採取救護及其他必要措施，及未向警察機關報告而逃
    逸）致丙○○雙手擦傷」，並經臺南監理站依道路交通管理
    處罰條例第62條第1項、第67條第1項（裁決時之舊法）及違
    反道路交通管理事件統一裁罰標準表之規定，以上開裁決書
    裁處吊銷駕駛執照，終身禁考。惟異議人於94年9月29日11
    時28分許，在臺南市○○○路發生交通事故，當時並未察覺
    發生事故，約於94年10月底，臺南市警察局第六分局通知異
    議人前往製作筆錄，方知發生該交通事故，臺南市警察局第
    六分局交通事故處理小組於調查本案時，員警曾詢問證人指
    述，大車與小車於發生輕微擦撞時，大車駕駛人因角度之視
    線死角大，不易察覺事故發生，應非異議人於事故發生後有
    意逃逸。異議人於該事故發生後至警方通知駕駛肇事車輛前
    往製作筆錄期間，並未對該車輛有任何湮滅證據之行為，顯
    見並無故意卸責或逃避之意圖。本件交通事故目前仍繫屬臺
    南地檢署調查偵辦中，尚未經行車事故鑑定委員會鑑定，肇
    事責任歸屬不明，若予異議人裁決吊扣駕照之處分，嚴重影
    響異議人權益至鉅，若俟法院判決確定，如異議人應負交通
    事故責任，任何裁罰異議人絕無怨言，為此對於臺南監理站
    上開裁決處分聲明異議。
二、按汽車駕駛人，駕駛汽車肇事致人受傷或死亡，應即採取救
    護或其他必要措施，並向警察機關報告，不得駛離；違反者
    吊扣其駕照3個月至6個月；逃逸者吊銷駕駛執照；汽車駕駛
    人曾依第62條第1項之規定吊銷駕駛執照者，終身不得考領
    駕駛執照，94年12月28日修正公布（95年7月1日施行）前之
    道路交通管理處罰條例第62條第1項、第67條第1項定有明文
    。
三、經查：
(1)、本件受處分人即異議人乙○○被警舉發於94年9月29日11時
    28分許，駕駛牌照號碼887-GM號曳引車，於臺南市○○路
    235號前，「駕駛汽車肇事致人受傷，（未採取救護及其他
    必要措施，及未向警察機關報告而逃逸）致丙○○雙手擦傷
    」之事實，有臺南市警察局第六分局94年11月11日南市警交
    字第S00000000號舉發違反道路交通管理事件通知單附卷可
    稽。
(2)、異議人乙○○於本院95年3月1日調查時稱：「車禍發生當時
    我並不知道（發生車禍），直到我聽到被害人（的車輛）撞
    到安全島的聲音才知道的」。又法官問：「既然聽到被害人
    撞到安全島的聲音了，有無停下處理？」，異議人答：「因
    我是駕駛大型車輛，我不敢停車，以免影響交通」。足見異
    議人當時已知發生車禍，而非如其上開異議狀所載之「當時
    並未察覺發生事故，臺南市警察局第六分局通知異議人前往
    製作筆錄，方知發生該交通事故」。
(3)、證人即被害人丙○○於本院95年3月1日調查時稱：當時我在
    路旁小便，小便完後駕駛2A-0547號自小客車要去臺南，當
    時車輛很多，結果開沒多久，就被從後面碰撞到等語。被害
    人丙○○於警詢時並稱：我被撞後翻車，後來我自行爬出來
    ，而對造人則已駕駛砂石車逃逸肇事現場，整件事發生得很
    快，所以我來不及記下對造車牌號碼等語，業據本院調取臺
    灣臺南地方法院檢察署94年度核交字第1408號卷查明。
(4)、目擊證人甲○○於本院95年3月1日調查時稱：當時我行駛於
    內側車道，異議人則行駛於外側車道，因他是載重車，車子
    有裝貨物，比較慢，我的車速比較快，我本來在他後面，後
    來我準備超越他，超到快超過的時候，看到證人丙○○從機
    車道正要進入外側車道，這時，他的車突然因失控側滑而翻
    覆在安全島上，可能是被異議人的曳引車擦撞到的，當時證
    人丙○○的小客車是靠近異議人曳引車的右側，丙○○的自
    小客車因失控翻覆旋轉，所以才四腳朝天。當時自小客車從
    機車道切進來，車頭有過，車尾沒過，可能掃到，才會這樣
    。又其於警詢時並稱：當時我看對造砂石車並沒有停車查看
    ，反而逕自駕車逃逸駛離肇事現場，我就有個念頭，要追過
    去記下該車車牌，不然有可能我被當成肇事逃逸的對象等語
    （見上開檢方94年度核交字第1408號卷）。
(5)、查2A-0547號自小客車係沿臺南市○○路之機慢車道，由南
    向北行駛後，欲進入外側快車道時由南向北行駛，被同向外
    側快車道由異議人駕駛之887-GM號營業半聯結車（拖車號為
    PX-W7）之車頭碰撞後翻車，且2A-0547號自小客車被撞後係
    往異議人駕駛之車輛之左前方翻車停在濱南路由南向北之內
    側快車道上，被害人丙○○並因此受有雙手掌近腕處各一處
    擦傷、左頸部發紅之傷害，有異議人乙○○、被害人丙○○
    、目擊證人甲○○之警詢及檢察官偵查中之筆錄以及道路交
    通事故現場圖、道路交通事故調查報告表（一）、（二）、
    丙○○受傷之診斷證明書各1紙、警方蒐證照片42張附卷可
    稽（見上開檢方94年度核交字第1408號卷）。依其當時撞擊
    力道之大、車輛碰撞之巨響、2A-0547號自小客車翻車後滑
    行之刮地聲響以及2A-0547號自小客車係往異議人之左前方
    翻車而言，異議人實難諉為不知，參以上開(2)、(3)、(4)異議
    人乙○○、被害人丙○○及目擊證人甲○○所述之情狀，異
    議人上開異議狀所載之「當時並未察覺發生事故，臺南市警
    察局第六分局通知異議人前往製作筆錄，方知發生該交通事
    故」云云，應不足採信。
(6)、異議人本件交通事故（肇事致人受傷逃逸部分），於刑事方
    面，業據臺灣臺南地方法院檢察署檢察官於95年5月7日以95
    年度偵字第6957號緩起訴處分書為緩起訴處分。其緩起訴處
    分理由為：「一、乙○○於民國94年9月29日11時28分許，
    駕駛887-GM號營業半聯結車（拖車號為PX-W7），沿臺南市
    ○區○○路外側車道由南往北方向行駛，途經該路235號處
    時，本應注意汽車行駛時，駕駛人應注意車前狀況並隨時採
    取必要措施，且依當時天候及道路狀況均無不能注意之情形
    ，竟疏於注意，車頭撞擊同方向行駛，自右前方機慢車道欲
    切入外側車道，由丙○○所駕駛車號2A-0547號自小客車左
    後車身，造成該自小客車翻滾並撞上中央分隔島，致丙○○
    受有雙手掌各一處擦傷及左頸部發紅之傷害（過失傷害部分
    另為不起訴處分）。乙○○於肇事致人受傷後，竟立即逃逸
    ，幸經後方聯結車駕駛甲○○記下車號後，為警循線查獲。
    案經臺南市警察局第六分局報告偵辦。二、前揭犯罪事實，
    業據被告乙○○於本署偵查中坦承不諱，核與被害人丙○○
    指訴情節相符，且經證人甲○○證述屬實，並有道路交通事
    故調查報告表、現場照片多幀等文件在卷可佐，足徵被告自
    白與事實相符，其犯行堪予認定。三、核被告所為，係犯刑
    法第185條之4肇事逃逸罪名，係屬法定本刑為死刑、無期徒
    刑或最輕本刑三年以上有期徒刑以外之罪。姑念被告並無前
    科，有本署刑案資料查註紀錄表附卷可按，且犯罪後坦承犯
    行，態度良好，並旋與被害人達成和解，業已給付新臺幣（
    下同）16萬元損害賠償等情，業據告訴人供陳在卷，爰參酌
    刑法第57條所列事項及公共利益之維護，認以緩起訴為適當
    ，以勵自新。四、緩起訴期間為1年，被告應於緩起訴處分
    確定後6個月內，向本署國庫支付新臺幣6萬元。」，有上開
    緩起訴處分書1份附卷可稽。
(7)、據上，異議人無法證明其於肇事撞到被害人丙○○之車輛致
    丙○○受傷後駕車駛離非屬故意逃逸，其異議理由，尚不足
    採信。
四、綜上所述，異議人之異議為無理由，應予駁回。
五、據上論斷，應依道路交通案件處理辦法第19條，裁定如主文
    。
中    華    民    國    95    年    7    月    24    日
                   交通法庭   法  官  林勝利
以上正本證明與原本無異。
如不服本裁定應於送達後5日內向本院提出抗告狀。
                              書記官  陳金堂
中    華    民    國    95    年    7    月    24    日


司法院資訊處製作；財團法人民間司法改革基金會備份。
